行　政　法　院　判　決　　　　　　　　　　　　　八十七年度判字第二一一五號
　　原　　　告　甲○○○○○○.
　　訴訟代理人　林鎰珠　律師
　　被　　　告　經濟部中央標準局
右當事人間因商標註冊事件，原告不服行政院中華民國八十七年四月十四日台八七訴
字第一六二○一號再訴願決定，提起行政訴訟。本院判決如左︰
　　主  文
原告之訴駁回。
　　事  實
緣原告於八十五年十二月七日以「大腳ㄚ」商標，指定使用於商品及服務分類表第二
十五類之鞋、男鞋、女鞋、皮鞋、童鞋商品申請註冊。被告以其商標圖樣之大腳ㄚ與
黃輝煌之註冊第六八八九三九號「大腳婆」商標中文近似，且指定使用於同一或類似
商品，乃依商標法第三十七條第十二款之規定予以核駁，發給第0000000號商
標核駁審定書。原告不服，循序提起訴願、再訴願，均遭決定駁回，遂提起行政訴訟
，茲摘兩造訴辯意旨如次：
原告起訴意旨略以︰一、按被告於其編印之「商標手冊」中，關於中文近似判斷揭示
審查要點７明示「文字排列雖相仿彿，惟本身各具特殊意義，足以辨識者，非屬近似
商標。例如：『千里馬』與『千里眼』」，則依此審查標準，原告商標與據以核駁商
標雖均有「大腳」二字，然本身各具不同之意義，足以令人清楚辨識，應非屬近似之
商標無疑，蓋：原告之「大腳ㄚ」商標係商號名稱之特取部分，其中「腳ㄚ」二字乃
一般人用以稱呼「腳掌」之用語（或稱腳ㄚ子），而腳掌為人體行走時地面接觸之部
位，故「大腳ㄚ」係用以形容人體部位之語詞，與其他非指同一概念之文字自屬不同
；反觀據以核駁商標之「大腳婆」三字，依社會通念，乃用以揶揄腳掌很大之「女人
」，屬對特定人物之稱呼，與原告商標所代表單指「腳掌」之觀念，截然不同，是本
案二商標之中文各自代表不同之意義，予人不同之觀念，當無致公眾產生混淆誤認之
可能，況依國人對中文之認識深刻、清晰，絕不致對此代表不同觀念之名詞產生混淆
誤認之可能。原處分有違上開審查要點。二、次按上述審查要點(二)8.(1)另揭示：「含
有說明性文字之結合商標，以未附加該說明性文字之部分判斷之。例如：以新、老、
真、正或．．．大王等字詞附加在商標之前面或後面者。」（參證物一），是於本案
，原告所有之「大腳ㄚ」商標與據以核駁之「大腳婆」商標之中文均有說明性文字一
「大」字，依上述審查標準，應就未附加「大」字之部分判斷之，即應審究「腳ㄚ」
與「腳婆」部分是否構成近似，然經原告查閱商標公報發現，於鞋子類商品中，已有
註冊第六四六九一七號「腳ㄚ子」商標與註冊第六八八九三九號「大腳婆」商標（即
據以核駁商標）併存註冊；另於代理產品之報價、投標、經銷等服務中，亦有註冊第
七二一三○號「紅腳ㄚ及圖」標章與註冊第七九五一六號「大腳婆」標章併存註冊，
足見，依被告一向之見解，並未認「腳ㄚ」與「腳婆」有任何構成近似之疑慮，則依
其一貫之審查標準，亦無不許附加說明性文字之本案二商標併存註冊之理，乃被告及
原決定機關於本案之審查實有失公允、一貫，其厚彼薄此之處分，誠難昭民信服。三
、再觀本案系爭商標與據以核駁商標固均有「大腳」二字，然分別與「ㄚ」字、「婆
」字結合，所構成之「大腳ㄚ」與「大腳婆」顯分別表彰不同之意義，並無致公眾混
淆誤認之可能，即，原告之「大腳ㄚ」商標係取自行號名稱之特取部分，原告以之作
為表彰所製造之靴鞋商品，無非藉以加深消費者之印象，思予消費大眾一見「大腳ㄚ
」商標之靴鞋商品，即知係品質優良、耐穿不易磨損、變形之保證標誌，與據以核駁
之「大腳婆」商標予人一眼即認為係專門提供腳掌很大的女人所穿之靴鞋標誌，二者
之訴求重點及表彰主體實不相同，非屬近似之商標甚明，復徵諸上述審查要點：「
商標稍有不同，通常認為近似，但該差異部分影響商標之整體印象或具其他不同意義
，而無混淆誤認之虞者，為不近似。」，則本案二商標之差異部分即在於末字之「ㄚ
」與「婆」，亦即為其訴求重點所在，而「ㄚ」字與「婆」字乃字典中最常見之字，
僅須識字之人皆可辨識無礙，實無將此二字混淆誤認之可能，蓋「ㄚ」字係指頭上分
叉之物件，讀音為「ㄧㄚ」，而「婆」字則係指老婦之通稱；祖母；丈夫之母，讀音
為「ㄆㄛ」，二者所代表之意義、讀音均相去甚遠，以之與「大腳」相結合，亦不致
構成相同意義之語詞，則原告商標與據以核駁商標自無構成近似之可言，此再參酌鈞
院七十年判字第六一四號判決認「好媽咪」與「媽媽」二者商標所表徵引射之方式及
觀念不同；經濟部（七二）訴二五九八三號訴願決定書認「大家源及圖」與「大家樂
」商標，二者在外觀、讀音或觀念上區分顯然，非屬近似之商標；及經濟部（六六）
訴一四七九五號訴願決定書認「千里馬」與「千里豹」，二者在名稱上、觀念上，顯
然有別，隔離觀察，尚無混同誤認之虞，難謂為近似可證。請撤銷原處分及一再訴願
決定等語。
被告答辯意旨略以︰按商標圖樣「相同或近似於他人同一商品或類似商品之註冊商標
者，不得申請註冊」，為商標法第三十七條第一項第十二款前段所明定。本件原告申
請註冊之「大腳ㄚ」商標，與據以核駁註冊第六八八九三九號「大腳婆」商標，二者
商標圖樣皆為單純之橫書中文，且均有相同之中文「大腳」二字，異時異地隔離觀察
，有使一般商品購買人產生混淆誤認之虞，應屬近似之商標，復均指定使用於同一或
類似之商品，自有首揭法條之適用。至原告所舉案例，案情不同，且屬另案，自不得
執為本件應准註冊之論據，併予陳明。本局依法核駁其註冊之申請並無不合，請駁回
其起訴等語。
　　理  由
按商標圖樣相同或近似於他人同一商品或類似商品之註冊商標者，不得申請註冊，為
商標法第三十七條第十二款所規定；而判斷商標之近似與否，應隔離觀察其有無引起
混同誤認之虞以為斷，又商標在外觀、觀念或讀音方面有一近似者，即為近似之商標
；商標圖樣上中文之主要部分文字相同，其外觀有混同誤認之虞者，為外觀近似。本
件原告於八十五年十二月七日以「大腳ㄚ」商標，指定使用於商品及服務分類表第二
十五類之鞋、男鞋、女鞋、皮鞋、童鞋商品申請註冊。被告以其商標圖樣之大腳ㄚ與
黃輝煌之註冊第六八八九三九號「大腳婆」商標中文近似，且指定使用於同一或類似
商品，乃依商標法第三十七條第一項第十二款之規定予以核駁。原告訴稱系爭「大腳
ㄚ」商標與據以核駁之「大腳婆」商標，二者所表彰之意義迴然有別，前者乃形容人
體上較大之「腳掌」，而後者則用以挪揄大腳掌的「女人」；前者取自原告行號名稱
之特取部分，以表彰原告所製造之靴鞋商品係品質優良、耐穿不易磨損、變形之保證
標誌，後者則係專門提供腳掌很大的女人所穿之靴鞋標誌，二商標之中文各自代表不
同之意義，表彰之主體亦不相同，無致公眾產生混淆誤認之可能；況經被告核准之商
標中亦有「腳ㄚ」與「腳婆」之商標併存實例，被告於本案獨對僅附加說明性文字「
大」字之「大腳ㄚ」商標與「大腳婆」商標不得併存註冊，實失公平，難以使人心服
云云。查系爭「大腳ㄚ」商標圖樣如附圖一，據以核駁之註冊第六八八九三九號「大
腳婆」商標圖樣如附圖二，兩商標圖樣之中文讀音及意義雖有異，然均有相同之大腳
二字，且皆為橫書，異時異地隔離觀察，外觀上不無使人混同誤認之虞，揆諸首揭說
明，應屬近似之商標，復均指定使用於鞋子商品，自不得准予註冊。原告稱二商標無
致公眾產生混淆誤認之可能，係其一己之見，尚無足採。又以普通使用之方法表示其
行號名稱附記於商品之上，依商標法第二十三條規定，固不為他人商標專用權之效力
所拘束，惟如作為商標使用，仍應受商標法第三十七條各款之限制，系爭商標既有該
條第十二款之情形，自不得申請註冊。至訴稱「腳ㄚ子」、「紅腳ㄚRED FOOT及圖」
與「大腳婆」商標併存，暨所舉本院七十年度判字第六一四號判決、經濟部經（七二
）訴字第二五九八三號及經（六六）訴字第一四七九五號訴願決定書就「好媽咪」與
「媽媽」、「大家源及圖」與「大家樂」、「千里馬」與「千里豹CELLCA」等商標所
為之認定，其案情各異，且屬另案，不得執為系爭商標應准註冊之論據。被告核駁系
爭商標之申請註冊，並無違誤，一再訴願決定遞予維持，亦無不合，原告起訴論旨，
難認有理由，應予駁回。
據上論結，本件原告之訴為無理由，爰依行政訴訟法第二十六條後段，判決如主文。
中    華    民    國     八十七      年      十      月     二十九      日
                    行 政 法 院 第 三 庭
                                審 判 長 評  事      曾  隆  興
                                         評  事      趙  永  康
                                         評  事      高  啟  燦
                                         評  事      蔡  進  田
                                         評  事      鄭  淑  貞
右  正  本  證  明  與  原  本  無  異
                                         法院書記官  阮  桂  芬
中    華    民    國     八十七      年      十      月      三十       日
